【裁判字號】    88,自,335
【裁判日期】    890224
【裁判案由】    詐欺等
【裁判全文】
臺灣板橋地方法院刑事判決                          八十八年度自字第三三五號
    自  訴  人  志陽計程汽車股份有限公司
    代  表  人  甲○○
    被      告  乙○○
                丙○○
右列被告因侵占案件，經自訴人提起自訴，本院判決如左：
    主  文
乙○○意圖為自己不法之所有，而侵占自己持有他人之物，累犯，處有期徒刑伍月。
丙○○無罪。
    事  實
一、乙○○曾於民國（下同）八十一年間因竊盜案件，經台灣台北地方法院判處有期
    徒刑二月，緩刑三年確定，嗣因乙○○於八十二年間另犯竊盜案件，經台灣台中
    地方法院判處有期徒刑七月確定（乙○○所犯該竊盜案另於八十二年八月二十五
    日執行完畢），遂經台灣台北地方法院裁定撤銷緩刑確定，甫於八十四年一月五
    日執行完畢，猶不知悔悟，乙○○於八十八年五月一日，在志陽計程汽車股份有
    限公司（下稱志陽公司）位於台北市○○區○○街十五號之營業處，向該公司承
    租車號Ｃ二─七一九號營業小客車一輛，約定租金為每日新台幣（下同）六百元
    ，一星期繳交一次。詎乙○○取得該車後，竟意圖為自己不法之所有，自八十八
    年七月十七日起，即未繳納租金，亦未返還該車，並易持有為不法之所有，將該
    車置放在台北縣樹林市附近，而將該車侵占入己。嗣於八十八年十月二十七日十
    五時許，乙○○將前揭車輛停放在台北縣樹林市附近，為志陽公司員工發現，志
    陽公司方取回該車。
二、案經志陽公司提起自訴。
    理  由
甲、被告乙○○部分：
一、訊據被告乙○○固坦承於前揭時、地向自訴人承租該車等情不諱，惟矢口否認有
    侵占犯行，辯稱：伊並無侵占之故意云云；惟查，右開事實業據自訴代表人甲○○迭於本院審理時指訴歷歷，並有汽車租賃合約書影本、存證信函影本一份附於
    偵查卷可稽，而被告乙○○自八十八年七月十七日起即未繳租金，且未與自訴人
    聯絡，前揭車輛係於八十八年十月二十七日方在台北縣樹林市附近為自訴人公司
    之員工尋獲等情，亦據自訴代表人甲○○於本院審理時指訴甚詳，並據被告乙○○於本院審理時供承不諱（見本院八十九年二月十日審判筆錄），則被告乙○○
    自八十八年七月十七日起即未繳租金，亦未與自訴人聯絡，且始終未歸還前揭車
    輛，時間達近三個月，迨至八十八年十月二十七日方由自訴人自行尋獲該車，堪
    認被告有易持有為所有之意圖甚明，被告乙○○前揭所辯，顯係圖卸刑責之詞，
    不足採信。本件事證業臻明確，被告乙○○犯行堪予認定，應予依法論處。
二、核被告乙○○所為，係犯刑法第三百三十五條第一項侵占罪。再查，被告曾於八
    十一年間因竊盜案件，經台灣台北地方法院判處有期徒刑二月，緩刑三年確定，
    嗣因被告於八十二年間另犯竊盜案件，經台灣台中地方法院判處有期徒刑七月確
    定（被告所犯該竊盜案另於八十二年八月二十五日執行完畢），遂經台灣台北地
    方法院裁定撤銷緩刑確定，甫於八十四年一月五日執行完畢，有台灣高等法院檢
    察署刑案紀錄簡覆表在卷可憑，其於五年之內再犯本件有期徒刑以上之罪，係屬
    累犯，應依刑法第四十七條之規定加重其刑。爰審酌被告因一時貪念，致罹刑典
    ，惟犯後仍未與自訴人達成和解，及被告犯罪動機、目的、手段、智識程度、所
    生損害等一切情狀，量處如主文所示之刑，以示懲儆。
乙、被告丙○○部分：
一、本件自訴意旨略以︰被告丙○○於八十八年五月一日，在志陽公司位於台北市○○區○○街十五號之營業處，由同案被告乙○○向該公司承租車號Ｃ二─七一九
    號營業小客車一輛，約定租金為每日六百元，一星期繳交一次，並由被告丙○○
    為契約之連帶保證人。詎同案被告乙○○取得該車後，竟自八十八年七月十七日
    起，即未繳納租金，亦未返還該車，自訴人並以存證信函通知被告丙○○，惟被
    告丙○○均置之不理，因認被告丙○○涉有刑法第三百三十五條第一項侵占罪嫌
    （自訴狀誤載為刑法第三百三十六條之罪嫌）云云。
二、自訴人認被告丙○○涉有侵占罪嫌，無非以汽車租賃合約書影本乙紙、存證信函
    影本一紙為其論據。訊據被告丙○○堅決否認有何侵占犯行，並辯稱：伊僅是連
    帶保證人，伊並無占用前揭車輛，均是乙○○在使用，伊並無侵占等語。
三、按犯罪事實應依證據認定之，無證據不得推定其犯罪事實，又不能證明被告犯罪
    者，應諭知無罪之判決，刑事訴訟法第一百五十四條、第三百零一條第一項定有
    明文。所謂認定犯罪事實之證據，係指足以認定被告確有犯罪行為之積極證據而
    言，該項證據自須適合於被告犯罪事實認定，始得採為斷罪資料。又苟未能發現
    相當證據，或證據不足以證明，自不能以推測或擬制之方法，以為裁判基礎，亦
    分別有最高法院二十九年度上字第三一０五號及同院四十年度台上字第八六號判
    例意旨可資參照。又按告訴人之指訴係以使被告入罪為目的，必須調查其他證據
    證明告訴人之指訴與事實相符，始可採為證據，最高法院六十九年度台上字第一
    五三一號判例可資參照。
四、經查：
  （一）同案被告乙○○偕同被告丙○○於八十八年五月一日至自訴人公司處訂立汽
        車租賃合約書，且由被告丙○○充當該契約之連帶保證人，嗣同案被告乙○○於八十八年五月二日單獨至自訴人公司處取車，在八十八年七月十七日前
        ，亦由同案被告乙○○單獨至自訴人公司處繳車租等情，業據自訴代表人甲○○於本院調查時陳明屬實（見本院八十八年九月二十三日訊問筆錄），並
        有汽車租賃契約書影本乙紙在卷可憑，參以同案被告乙○○亦於本院審理時
  供稱：前揭車輛均係伊在使用，丙○○並未使用等語（見本院八十九年二月
        十日審判筆錄），顯見被告丙○○無非係基於朋友之情誼，僅在乙○○與自
        訴人所訂之汽車租賃契約上充當連帶保證人，自難憑此而遽認被告丙○○有
        侵占前揭車輛之行為。
  （二）又自訴人雖以存證信函寄至被告丙○○於租賃合約書所留之台北縣樹林鎮○○路六三九號二十樓之地址，惟被告丙○○另於訂約時有留身分證影本予自
        訴人，自訴人並未至該身分證影本上之戶籍地址桃園縣中壢市○○○街一一
        八號五樓，通知或尋找被告丙○○等情，亦據自訴代表人甲○○到庭自承在
        卷（見本院八十九年二月十日審判筆錄），而本院亦將傳票寄至被告丙○○
        之戶籍地，被告丙○○始收到傳票並到庭供稱其係住在戶籍地址，亦足認被
        告丙○○尚無與同案被告乙○○逃匿而共同侵占前揭車輛之事。
  （三）綜情以觀，被告丙○○無非係基於朋友之情誼，僅在乙○○與自訴人所訂之
        汽車租賃合約書上充當連帶保證人，自難憑此而遽認被告丙○○有侵占前揭
        車輛之行為，自不得因同案被告乙○○侵占車輛，且未繳交車租，即遽認被
        告丙○○有侵占之情事，至自訴人所提之汽車租賃合約書影本及存證信函影
        本各乙紙，亦僅能證明被告丙○○為契約之連帶保證人之事實，自不能僅憑
        自訴代表人之片面指訴，即遽認被告丙○○有侵占之犯行，此部分純屬民事
        糾葛，核與侵占罪構成要件不合，揆諸前揭說明，自應為被告丙○○無罪之
        諭知。
據上論斷，應依刑事訴訟法第三百四十三條、第二百九十九條第一項前段、第三百零
一條第一項，刑法第三百三十五條第一項、第四十七條，罰金罰鍰提高標準條例第一
條前段，判決如主文。
中      華      民      國    八十九    年      二      月    二十四    日
                                  臺灣板橋地方法院刑事第三庭
                                      法  官  林  海  祥
得於十日內上訴
附錄本案所犯法條全文：
刑法第三百三十五條第一項


司法院資訊處製作；財團法人民間司法改革基金會備份。
